【裁判字號】    94,訴,2268
【裁判日期】    950419
【裁判案由】    考試
【裁判全文】
臺北高等行政法院判決
                                     94年度訴字第02268號
                              .
原      告  甲○○
被      告  考選部
代  表  人  乙○○部長）住同.
訴訟代理人  丙○○
上列當事人間因考試事件，原告不服考試院中華民國94年5 月13
日（94）考台訴決字第066 號訴願決定，提起行政訴訟。本院判
決如下：
    主  文
原告之訴駁回。
訴訟費用由原告負擔。
    事  實
一、事實概要：
    原告前因參加92年公務人員升官等考試薦任升官等考試未獲
    錄取，以現行公務人員升官等考試法規定之錄取標準不合理
    ，提起訴願，建議改革錄取方式並加成錄取，訴願機關（即
    考試院）以其並未對未獲錄取結果具體聲明不服，僅就本項
    考試之錄取方式提出興革建議，其提起訴願，於法不合，經
    以（93）考台訴決字第063 號訴願決定：「訴願不受理。」
    原告不服，向本院提起行政訴訟，經本院將訴願決定撤銷，
    著由受理訴願機關另為適法之處理。訴願機關爰依上開判決
    意旨，為實體審理，仍以訴願決定予以駁回，原告不服，遂
    提起本件行政訴訟。
二、兩造聲明：
  (一)原告聲明：
    1.訴願決定及原處分均撤銷。
    2.被告應作成補錄取原告之處分。
  (二)被告聲明：駁回原告之訴。
三、兩造之爭點：原告參加92年公務人員升官等考試薦任升官等
    考試未獲錄取，於法是否有據。
  (一)原告主張之理由：
    1.原告於該試總分平均為67．00分，而錄取標準為67．51分
      。然2 年前（即90年度）原告總分平均為53．70分，而錄
      取標準為57．62分。原告以為錄取標準之所以相差懸殊，
      係因考試院以不合理制度決定錄取名額，亦即以各科到考
      人數及分數達50分之前三分之一決定錄取名額。該錄取標
      準形式上合乎公平，惟違反實質正義，致生高分落榜、低
      分錄取之情形，而有劣幣驅逐良幣之不合理趨勢。該等錄
      取標準時以違反憲法公平公正之基本精神，並損及應考人
      員之權利。選拔人才，並致力追求公平正義，為國家追求
      進步發展之動力，因而原告建請依總參加人數三分之一錄
      取標準外，再增補錄取總分平均60分以上之績優人員，以
      達實質正義不致埋沒人才。
    2.制定順應世界潮流，合乎社會實際需要，建立長治久遠之
      制度為國家應追求之目標。上開不合理錄取標準損及原告
      權利，為保障績優公務人員之權利，茲援引憲法第24條︰
      凡公務員違法侵害人民之自由或權利者，．．．被害人民
      就其所受損害，並得依法律向國家請求賠償。
    3.據原告所知，考試制度並無報名考試者愈多，錄取人數愈
      多該種不合理之制度。眾所皆知，考試錄取只有2 種方法
      ，一為固定名額，以分數論高低；一為以分數為標準，即
      達到一定分數即予以錄取，故絕無此種不公不義之制度。
    4.綜上所述，92年度公務人員薦任升等考試因為一升等考試
      ，公務人員考試分數到一定之標準，即應升等，而非以特
      定科目達50分即升等，致生不合乎公平正義之情形，違反
      憲法基本精神及公平正義之原則。
  (二)被告主張之理由：
    1.查民國88年12月29日修正公布之公務人員升官等考試法第
      9 條第1 項及第2 項規定：「升官等考試之錄取人數上限
      ，由典試委員會依各等級各類科全程到考人數百分之33擇
      優錄取，計算錄取人數遇小數點時，採整數予以進位錄取
      。升官等考試總成績未達50分，或筆試科目有一科成績為
      0 分，或特定科目未達規定最低分數者，均不予錄取。缺
      考之科目，以0 分計算。」復查91年1 月16日總統修正公
      布之典試法第11條規定：「典試委員會依照法令及考試院
      會議之決定，行使其職權。下列事項由典試委員會決議行
      之：．．．4 、錄取或及格標準之決定。」據此，本項考
      試依法組織典試委員會辦理典試有關事宜，其有關錄取或
      及格標準之決定，係由典試委員會依其法定職權及相關考
      試法規規定決定之，先予敘明。
    2.按原告應92年公務人員升官等考試薦任升官等考試畜牧科
      考試，經接獲被告寄發之成績及結果通知書後，於93年1
      月8 日（郵戳日期）申請複查全部科目之成績，經依「應
      考人申請複查成績辦法」之規定，調出複查科目試卷，經
      核對入場證號（座號）及試卷筆跡無訛，且無漏閱情事，
      卷內所評分數與卷面記載之分數暨所發成績及結果通知書
      上登載之該科目成績均相符；至測驗試卡，經被告資訊管
      理處複查結果，其成績與原發成績及結果通知書上登載之
      分數亦相符。被告旋於93年1 月15日以選高字第09314000
      16號書函檢附複查科目題分表函復在案。復按本項考試於
      民國92年12月29日榜示在案，其各等級各類科錄取標準，
      係由該項考試典試委員會第2 次會議依前揭規定決定，其
      中薦任升官等考試畜牧科別報考17人，全程到考12人，依
      該科別全程到考人數百分之三十三計算，擇優錄取4 人，
      錄取標準為67．51分，原告總成績為67．00分致未獲錄取
      。原告認為公務人員升官等考試應以60分為及格標準，主
      張撤銷訴願決定及原處分，並作成補錄取原告之處分乙節
      ，核與公務人員升官等考試法第9 條規定不合。
    理  由
一、按典試法第11條第1 項規定：「典試委員會依照法令及考試
    院會議之決定，行使其職權。下列事項由典試委員會決議行
    之：．．．4 、錄取或及格標準之決定。」公務人員升官等
    考試法第9 條規定：「升官等考試之錄取人數上限，由典試
    委員會依各等級各類科全程到考人數33％擇優錄取，計算錄
    取人數遇小數點時，採整數予以進位錄取。升官等考試總成
    績未達50分，或筆試科目有一科成績為0 分，或特定科目未
    達規定最低分數者，均不予錄取。缺考之科目，以0 分計算
    。」
三、本件原告參加本項考試畜牧科考試，總成績為67．00分，未
    達該類科考試最低錄取標準67．51分，致未獲錄取，於收受
    被告寄發之成績及結果通知書後，申請複查全部科目考試成
    績，經被告依應考人申請複查成績辦法規定之程序，調出訴
    願人各科目試卷（卡），其中試卷經核對入場證編號與成績
    及結果通知書上編號相符，卷內筆跡無訛，試卷內容答案均
    已評分，且無漏未評閱情事，所評分數與卷面記載之分數暨
    所發成績及結果通知書所載分數均相符；測驗式試卡則經核
    對號碼無訛，檢查作答方法符合規定，並以讀卡設備高低不
    同感度各重讀一次無誤，其成績與成績及結果通知書所載之
    分數亦相符，旋即於民國93年1 月15日以選專字第09314000
    16號書函檢附成績複查表覆知原告之事實，有92年度公務人
    員升官等考試錄取人員基本統計表、及原告各科之考試卷附
    於原處分卷可稽，應認為真實。
三、原告雖主張升等考試錄取標準之所以相差懸殊，係因考試院
    以不合理制度決定錄取名額，亦即以各科到考人數及分數達
    50分之前三分之一決定錄取名額。該錄取標準形式上合乎公
    平，惟違反實質正義，致生高分落榜、低分錄取之情形，而
    有劣幣驅逐良幣之不合理趨勢。原告建請依總參加人數三分
    之一錄取標準外，再增補錄取總分平均60分以上之績優人員
    ，以達實質正義不致埋沒人才云云。
四、惟查92年公務人員升官等考試係於92年12月29日榜示，原告
    所應薦任升官等考試畜牧科考試全程到考人數計有12人，該
    項考試典試委員會第2次會議依前開規定決定該科別錄取4人
    ，錄取標準為67．51分，錄取率達33．33％。原告總成績既
    未達該類科考試最低錄取標準，致未獲錄取，其請求補錄取
    ，核與前開規定不合。被告所為未予錄取之處分，並無違誤
    。至於原告建議公務人員升官等考試各類科考試應訂定統一
    錄取標準，以達到一定分數即可錄取等語，則屬立法政策之
    問題，非屬被告之職權。且考試因各科性質不同、典試委員
    評分標準不一，以60分為錄取標準，亦未必公平。原告之主
    張，為不可採。
五、綜上所述，被告以原告不符公務人員升官等考試法第9 條第
    1 項及第2 項規定，而為不予錄取原告之處分，並無違誤。
    訴願決定予以維持，亦無不合。原告仍執前詞，訴請撤銷，
    並請求被告為增補錄取原告之處分，為無理由，應予駁回。
六、據上論結，本件原告之訴為無理由，爰依行政訴訟法第98條
    第3 項前段，判決如主文。
中    華    民    國     95      年    4    月   19   日
                   第 二 庭 審 判 長 法  官  徐瑞晃
                                     法  官  李得灶
                                     法  官  吳慧娟
上為正本係照原本作成。
如不服本判決，應於送達後20日內，向本院提出上訴狀並表明上
訴理由，如於本判決宣示後送達前提起上訴者，應於判決送達後
20日內補提上訴理由書（須按他造人數附繕本）。
中    華    民    國     95      年    4    月   19   日
                                     書記官  陳圓圓


司法院資訊處製作；財團法人民間司法改革基金會備份。
